臺灣板橋地方法院刑事判決　　　　　　　 94年度訴字第146號
公　訴　人　臺灣板橋地方法院檢察署檢察官
被　　　告　乙○○
指定辯護人　義務律師丙○○
上列被告因強盜案件，經檢察官提起公訴（93年度偵字第16762
號），本院判決如下：
    主  文
乙○○意圖為自己不法之所有，而搶奪他人之動產，處有期徒刑
捌月。
    事  實
一、乙○○於民國93年10月18日11時20分許，在臺北縣新莊市○
    ○路○ 段189 號3 樓處，找甲○○為其按摩，見甲○○上址
    臥室房間置有咖啡色女用皮包等財物，竟臨時起意，基於強
    暴、脅迫妨害人行使權利及使人行無義務之事及意圖為自己
    不法所有之犯意，先以徒手強推甲○○臥倒在按摩房間內之
    床上之強暴方式使甲○○行此一無義務之事，又唯恐甲○○
    喊叫求救，接續同前強制犯意，以按摩房間內甲○○所有之
    黑色長裙強塞住甲○○之嘴巴以防止其大叫，致甲○○無法
    喊救，並對甲○○恫嚇稱：不能出聲，否則置之死地等語，
    甲○○恐乙○○果真對其不利，安全堪慮，致心生畏懼而不
    敢大叫出聲，而以此脅迫方法妨害甲○○行使權利。伺甲○
    ○倒臥在床上未及防備之際，乘機將按摩房間之房門關上，
    轉至甲○○上址臥室內，搶取甲○○所有之咖啡色女用手提
    包1 個，內含黑色小皮包裝有新台幣（下同）31,300元及新
    莊市農會西盛分行支票2 張（票號CR0000000 、CR0000000
    ），得手後逃逸時，適經在臺北縣新莊市○○路○段189 號
    1 樓輪胎店工作之魏慶洲聽聞甲○○大叫搶劫，隨即幫忙追
    捕乙○○，嗣在臺北縣新莊市○○路○ 段149 巷22弄口前為
    獲報前往之警察當場查獲，並扣得咖啡色女用手提包1 個，
    內含黑色小皮包裝有31,300元及新莊市農會西盛分行支票2
    張（上開手提包、皮包、現金及支票皆已發還被害人甲○○
    ），而知悉上情。
二、案經甲○○訴由臺北縣政府警察局新莊分局報告臺灣板橋地
    方法院檢察署檢察官偵查起訴。
    理  由
一、被告乙○○對於上揭時、地以徒手將被害人甲○○推倒在床
    ，並拿裙子塞住被害人甲○○嘴巴防止其大叫，並恫之不准
    大叫等語，隨後將房門關上至隔壁房間拿走被害人甲○○所
    有之咖啡色皮包之犯行坦承不諱，惟矢口否認有何搶奪犯行
    ，辯稱：當日去店裡按摩，按摩完畢後甲○○告知按摩費用
    為3,000 元，因身上錢不夠，唯恐甲○○不讓其離開，便將
    甲○○順勢推到，又恐其大叫引來旁人追捕，便將一條黑色
    裙子塞住甲○○嘴巴，並將房門關上企圖離開現場，離去前
    發現隔壁房間內有一咖啡色手提包，便臨時起意將皮包順手
    拿走云云；辯護人則為被告辯稱：被告雖將被害人之皮包拿
    在手上，但因被告始終在眾人圍捕之中，並未真正掌控該皮
    包，應只成立未遂云云。
二、經查：
  （一）上開犯罪事實，業據被害人甲○○於警訊中指陳：今日
        有一男子到伊家中要求推拿，伊開門讓他進入後及帶他
        至推拿室等候時，他便將伊絆倒用裙子勒住脖子要伊不
        能喊救命，後將伊鎖在房間內，當伊脫困時發現皮包不
        見便追趕下樓並大叫搶劫。（詳見臺灣板橋地方法院檢
        察署93年度偵字第16762 號卷第7 頁反面），復於本院
        審理時指稱「因我要給會錢，在推拿過程中我與被告在
        聊天提到我剛從外面回來今日要繳會錢，被告上廁所回
        來後，就把我推倒在床上，叫我不要叫。當時我沒有叫
        ，我跟被告說你不要這樣子，我也沒有害你之類的話。
        現場有吊一件黑色長裙，我不知道被告是要摀著我還是
        怎樣，叫我不要叫。說如果我再叫就要我死。被告就跑
        出去，把工作室的門關起來，這時我聽到屋內的狗在叫
        ，我猜想他應該是拿走我皮包。我就衝出去，大聲呼救
        ，樓下的鄰居幫我攔住被告。皮包裡面的支票和現金，
        就是我要繳會錢的。應該是在聊天中被被告知道我有錢
        。被告應該是去上廁所的時候看到我左手邊那個房間，
        有放皮包在裡面。因為被告在上廁所的時候，我就回到
        左手邊的那間房間，那是平常不會讓客人進去的房間，
        我有看到被告探頭往裡面看一下，可能是當時看到裡面
        有我的皮包。我有跟他說不要再進來，這不是工作室，
        是我的房間。之後被告就跟我一起走回工作室。」（詳
        見本院94年3 月18日審判筆錄）等情綦詳，核與證人魏
        慶州在檢察官偵查時結證稱：「我當天上午11時20分許
        聽到甲○○呼叫，他喊抓賊，我看到乙○○從樓上衝下
        來，乙○○衝到新莊市○○路○ 段149 巷22弄裡，附近
        乙○○於檢察官偵查時亦自陳：「（問：到房間後，你
        是否將甲○○推倒在房間？）是。因為甲○○大叫，我
        怕被人發現，就用黑色裙子塞住她的嘴巴，把門關起來
        沒有鎖，後來我出來往客廳跑，看到客廳上有皮包等物
        心起貪念，拿走皮包往樓下跑，聽見她大喊搶劫，有人
        追我，我就被警察抓到」，於本院審裡時亦陳稱：「我
        要逃離現場，已經把甲○○推倒在床上，房門關起來，
        我要逃走的時候，經過客廳，看到她房間門沒有關，地
        上有皮包，我才臨時決定要將皮包拿走。」等語，足見
        被告乙○○當日確實有以強暴、脅迫等方式，先將被害
        人甲○○推到在床上使甲○○行無義務之事，繼而以裙
        子塞住被害人甲○○嘴巴阻止其喊救以妨害其行使權利
        之事實，應屬明確，已堪認定。
  （二）被告乙○○基於前開不法所有意圖之犯意，趁被害人甲
        ○○倒臥床上不及防備之際，轉至被害人甲○○之臥室
        內，搶奪被害人甲○○所有之咖啡色手提包1 只既遂（
        內含黑色小皮包裝有31,300元及新莊市農會西盛分行支
        票2 張）之事實，業據被害人甲○○在警詢時及本院審
        裡時指證明確，並有臺北縣政府警察局新莊分局扣押物
        品清單1 紙、臺北縣警察局贓物認領保管單1 紙、支票
        影本2 紙、照片10張在卷可稽。被告乙○○及其辯護人
        雖皆辯稱：被告是欲逃離上址之際，見到隔壁房間有1
        已有搶奪之犯意；而皮包尚未在被告完全掌控中，應論
        以未遂云云。惟查，被害人甲○○在本院審裡時結證稱
        ：伊為被告按摩時曾提及今日欲繳交會錢，家中留有現
        金，被告去上廁所時曾探頭進伊臥室察看而遭伊嚇止等
        語。而查被害人甲○○所居住之上址房屋自大門進去後
        右側是按摩室，大門左側是被害人甲○○放置皮包之房
        間，此有被害人甲○○於本院審裡時當場繪製之現場圖
        1 紙在卷可佐。衡情被告乙○○當日若因身上攜帶現金
        不足支付按摩款而欲逃離現場，且唯恐他人聽聞被害人
        甲○○呼叫聲而趕至，則在其將被害人甲○○壓制在按
        摩房內並令其不可出聲後，必思快速離開現場直接從大
        門離去，豈有經過大門不直接離去卻轉至大門另一側其
        他房間搜刮財物而增加逗留時間之理？足見被告乙○○
        當日應是知悉上址房間置內有財物後，欲為自己不法之
        所有意圖，而先以強制方式使被害人甲○○行無義務之
        事及妨害其行使權利後，乘被害人未及防備時，搶奪被
        害人所有之財物無疑。再按，搶奪罪既遂與未遂之區別
        ，應以所搶之物已否移入自己權力支配之下為標準。若
        已將他人財物移歸自己所持，即應成立搶奪既遂罪。被
        告乙○○當日搶奪被害人甲○○所有之咖啡色皮包後，
        該皮包已移歸被告乙○○所持有，歸屬於被告乙○○權
        利支配之下，應成立搶奪既遂罪。被告上開所辯，應係
        事後圖卸之詞，不足採信，犯行明確，堪予認定。
三、核被告乙○○所為，係犯刑法第第304 條第1 項之強制罪及
    第325 條第1 項之搶奪罪。公訴意旨認被告乙○○以強暴方
    法致被害人甲○○不能抗拒而取被害人甲○○之財物未果，
    應依刑法第328 條第4 項、第1 項強盜未遂罪處斷，然按刑
    法上之搶奪罪，其為奪取他人所有物雖與強盜罪無殊，但搶
    奪行為僅指乘人不及抗拒而為奪取者而言，如果施用強暴脅
    迫使人不能抗拒而為奪取，即應成立強盜之罪。至所謂強暴
    脅迫手段，祇須抑壓被害人之抗拒，足以喪失其意思自由為
    已足，縱令被害人實際並無抗拒行為，仍於強盜罪之成立，
    不生影響（最高法院20年非字第84號判例可資參照）。足見
    搶奪罪與強盜罪之區別，在於被害人是否已因行為人所為之
    強暴脅迫手段致其不能抗拒而喪失意思自由，倘若行為人雖
    施強暴、脅迫手段但未致被害人不能抗拒或喪失意思自由之
    程度，則與強盜罪構成要件有別。查本件被告乙○○雖以強
    暴脅迫方式，強制被害人甲○○臥倒在床並令其不可出聲，
    惟被害人甲○○當時仍能起身追趕被告並大聲喊救致聞聲來
    之鄰居魏慶州協助追捕被告，足見被害人甲○○當時未達不
    能抗拒或喪失意思自由之程度，該起訴法條認被告所犯係強
    盜未遂罪嫌尚有未洽，惟起訴社會基本事實相同，爰依法變
    更起訴法條。被告雖有多次強制行為，然在客觀上可認係出
    自單一犯意之行為，而為接續犯。被告為前開強制行為中，
    出言恐嚇被害人甲○○，自屬包含於強制罪之同一犯意中，
    為強制罪之部分行為，不另論恐嚇罪。又被告為達搶奪之目
    的，而以強制方法致使被害人甲○○未及防備，被告所犯強
    制、搶奪二罪間自具有方法結果之牽連關係，依刑法第55條
    之規定，應從較重之搶奪罪處斷。爰審酌被告犯罪之動機、
    目的、方法、所搶得財物之價值，且其無故對於素無仇怨之
    被害人甲○○，以強暴脅迫方法使其行無義務之事及妨害其
    行使權利並進而搶奪其財物，對於被害人之身心均產生極大
    威脅，並參酌被告在犯罪後大致坦承犯行，犯後態度尚稱良
    好，被害人甲○○亦表示願意原諒被告等一切情狀，量處如
    主文所示之刑，以示懲儆。
據上論斷，應依刑事訴訟法第299 條第1 項前段、第300 條，刑
法第325 條第1 項、第304 條第1 項、第55條，罰金罰鍰提高標
準條例第1 條前段，判決如主文。
本案經檢察官徐名駒到庭執行職務
中　　華　　民　　國　　94　　年　　4 　　月　　29　　日
                  刑事第十八庭  審判長法　官 連育群
                                      法  官 楊志雄
                                      法  官 邱育佩
以上正本證明與原本無異。
如不服本判決應於送達後10日內向本院提出上訴狀。
                                      書記官 林貴卿
中　　華　　民　　國　　94　　年　　4 　　月　　29　　日
附錄本案論罪科刑法條全文：
中華民國刑法第304條
 (強制罪)
以強暴、脅迫使人行無義務之事或妨害人行使權利者，處三年以
下有期徒
刑、拘役或三百元以下罰金。
前項之未遂犯罰之。
中華民國刑法第325條
 (普通搶奪罪)
意圖為自己或第 3 人不法之所有，而搶奪他人之動產者，處六月
以上五年
以下有期徒刑。
因而致人於死者，處無期徒刑或七年以上有期徒刑，致重傷者，
處三年以
上十年以下有期徒刑。
第 1 項之未遂犯罰之。
